最高法院刑事判決　　　　　　　　　 110年度台上字第5634號
上　訴　人　王志強



上列上訴人因違反毒品危害防制條例等罪案件，不服臺灣高等法
院中華民國110年3月9日第二審判決（110年度上訴字第103 號，
起訴案號：臺灣桃園地方檢察署108年度毒偵字第6992號，109年
度毒偵字第564號，109年度偵字第14923 號），提起上訴，本院
判決如下：
    主  文
上訴駁回。
    理  由
一、按刑事訴訟法第377 條規定，上訴於第三審法院，非以判決
    違背法令為理由，不得為之。是提起第三審上訴，應以原判
    決違背法令為理由，係屬法定要件，且必須依據卷內訴訟資
    料為具體之指摘，並足據以辨認原判決已具備違背法令之形
    式者，始屬相當。本件原審綜合全案證據資料，本於事實審
    法院之推理作用，認定上訴人王志強有原判決事實欄（下稱
    事實）一之（一）所載，於民國108年8月19日觀察、勒戒執
    行完畢後，再於3年內之108年9 月30日某時，在不詳地點，
    同時施用第一級毒品海洛因、第二級毒品甲基安非他命1 次
    之犯行，事實一之（二）所載，於109年1月4 日某時起持有
    海洛因純質淨重10公克以上（下稱加重持有第一級毒品）之
    犯行（上訴人於109年1月5 日之施用第一級毒品犯行，為此
    部分持有行為所吸收），因而撤銷第一審關於事實一之（一
    ）施用第一、二級毒品部分之科刑判決，改判依想像競合之
    例，從一重論上訴人以施用第一級毒品罪，累犯，量處有期
    徒刑8 月，並維持第一審關於事實一之（二）論上訴人以加
    重持有第一級毒品罪，量處有期徒刑1 年，並諭知相關沒收
    銷燬部分之判決（上訴人另犯109年1月5 日施用第二級毒品
    罪，不得上訴第三審法院部分，業經原審法院於110年5月13
    日以裁定駁回其上訴確定，見原審卷第170至171頁），並就
    上開2罪所處有期徒刑部分，定應執行有期徒刑1年5 月，已
    詳述其憑以認定之證據及理由，核其所為之論斷，俱有卷存
    證據資料可資覆按，從形式上觀察，原判決上開部分尚無足
    以影響其判決結果之違背法令情形存在。
二、上訴意旨略以：伊雖於警詢、偵查中所供之相關毒品上游資
    料不完整，致檢警難以偵辦，惟經伊再行查訪後已確認，提
    供毒品供伊為事實一之（一）之施用犯行者為「張智傑」（
    64年次，現於桃園監獄執行中），伊所持有之事實一之（二
    ）之毒品係向「竺宇臻」（61年次基隆人，現於桃園女子監
    獄執行中）所購買。伊所提供之資料應足供偵查機關查訪調
    查，惟原審卻未指揮相關機關偵辦，草率評斷伊所為不符合
    毒品危害防制條例第17條第1 項減免其刑規定之要件，未調
    查對伊有利之證據，顯有違法等語。
三、惟查：按毒品危害防制條例第17條第1 項所謂「供出毒品來
    源，因而查獲」，係指具體提供毒品來源之資訊，使調查或
    偵查犯罪之機關或公務員知悉而對之發動調查或偵查，並據
    以破獲者而言。其中所謂「因而查獲」之「查獲」係屬偵查
    機關之權限，而查獲之「屬實」與否，則為法院職權認定之
    事項，應由法院做最後審查並決定其真實性。法院原則上不
    問該被舉發案件進行程度如何，應根據偵查機關已蒐集之證
    據，綜合判斷有無「因而查獲」之事實。況法院非屬偵查犯
    罪之機關，故不論被告在司法警察（官）調查、檢察官偵查
    或法院審判中供出毒品來源，事實審法院僅須於言詞辯論終
    結前，調查被告之供出毒品來源行為，是否已因此使偵查機
    關破獲毒品來源之人及其事，而符合減免其刑之規定，以資
    審認；倘無從期待偵查機關在法院辯論終結前因而破獲，事
    實審法院因而未依聲請或本於職權，就被告所指毒品來源自
    行追查其他正犯或共犯，仍不能遽指有應於審判期日調查之
    證據而未予調查之違法。原判決已說明：上訴人雖供稱其毒
    品來源為「張智傑」、綽號「甜甜」之「竺宇臻」，惟相關
    偵查機關均未因上訴人之供述而查獲「張智傑」、「竺宇臻
    」有提供或販賣毒品予上訴人之犯行，有相關偵查機關之函
    文及原審公務電話查詢紀綠表可參，因認上訴人所為與上開
    減免其刑之規定不符合。而法院既非偵查機關，不宜僭越犯
    罪偵查角色而代為進行調查或偵查，上訴人聲請傳喚「張智
    傑」、「竺宇臻」，但上訴人不符合上開減免其刑規定之事
    證已明確，故未予准許。已就上訴人無上開減免其刑規定之
    適用，及否准其調查證據聲請之理由詳為說明論述（見原判
    決第8 至10頁），核無違誤。上訴意旨並非依據卷內資料具
    體指摘原判決究有如何不適用法則或適用不當之情形，徒就
    原審採證認事職權之適法行使，任意指摘，自不足據以辨認
    原判決已具備違背法令之形式，揆諸首揭說明，其就施用第
    一級毒品，及加重持有第一級毒品部分之上訴為違背法律上
    之程式，應予駁回。另上訴人就事實一之（一）所載施用第
    一級毒品罪名，想像競合犯施用第二級毒品罪名部分，經第
    一、二審均為有罪之論斷，核屬刑事訴訟法第376條第1項第
    1 款所列不得上訴於第三審法院之罪。而上訴人所犯上開施
    用第一級毒品重罪部分之上訴既不合法律上程式，無從為實
    體上審判，應予駁回，則其所犯與上開重罪具有想像競合犯
    關係之施用第二級毒品輕罪部分，自亦無從適用審判不可分
    原則，併為實體上審判，亦應從程序上予以駁回。
據上論結，應依刑事訴訟法第395條前段，判決如主文。
中    華    民    國   110    年    10    月    21    日
                  刑事第四庭審判長法  官  林  立  華  
                                  法  官  謝  靜  恒  
                                  法  官  林  瑞  斌  
                                  法  官  李  麗  珠  
                                  法  官  王  敏  慧  
本件正本證明與原本無異
                                  書記官
中    華    民    國   110    年    10    月    28    日